臺灣桃園地方法院民事裁定
                 111年度監宣字第515號
聲  請  人  李正剛  
相  對  人  葉麗雲  
關  係  人  葉雲昌  
  
上列當事人間聲請監護宣告事件，本院裁定如下：
    主　  文
宣告葉麗雲（女、民國00年0月00日出生）為受監護宣告之人。
選定李正剛（男、民國00年0月0日出生）為受監護宣告人葉麗雲
之監護人。
指定葉雲昌（男、民國00年0月00日出生）為會同開具財產清冊
之人。
聲請程序費用由受監護宣告人葉麗雲負擔。
    理    由
一、本件聲請意旨略以：聲請人為相對人之子；相對人因精神疾
    病，已至因精神障礙或其他心智缺陷，致不能為意思表示或
    受意思表示，或不能辨識其意思表示之效果，為此依民法第
    14條第1 項、第1110條、家事事件法第164 條規定，聲請准
    對相對人為監護宣告。並選定聲請人為監護人、關係人葉雲
    昌為會同開具財產清冊之人。若鈞院認相對人尚未達可宣告
    監護之程度，則請依民法第14條第3 項、第15條之1第1 項
    、家事事件法第177 條之規定為輔助宣告。提出中華民國身
    心障礙證明影本、戶籍謄本、親屬系統表、同意書等為證。
二、「對於因精神障礙或其他心智缺陷，致不能為意思表示或受
    意思表示，或不能辨識其意思表示之效果者，法院得因本人
    、配偶、四親等內之親屬、最近一年有同居事實之其他親屬
    、檢察官、主管機關或社會福利機構之聲請，為監護之宣告
    。」，民法第14條第1 項定有明文。又「法院應於鑑定人前
    ，就應受監護宣告之人之精神或心智狀況，訊問鑑定人及應
    受監護宣告之人，始得為監護之宣告。但有事實足認無訊問
    之必要者，不在此限。」、「鑑定應有精神科專科醫師或具
    精神科經驗之醫師參與並出具書面報告。」，家事事件法第
    167 條第1 項、第2 項定有明文。再「法院為監護之宣告時
    ，應依職權就配偶、四親等內之親屬、最近一年有同居事實
    之其他親屬、主管機關、社會福利機構或其他適當之人選定
    一人或數人為監護人，並同時指定會同開具財產清冊之人。
    」、「監護宣告之裁定，應同時選定監護人及指定會同開具
    財產清冊之人，並附理由」、「法院為前項之選定及指定前
    ，應徵詢被選定人及被指定人之意見。」，亦分別為民法第
    1111條第1 項、家事事件法第168 條第1 項及第2 項所明定
    。
三、經查，聲請人為相對人之子，有戶籍謄本在卷可憑，依前揭
    規定，得為本件之聲請。次查法院應於鑑定人前，就應受監
    護宣告之人之精神或心智狀況，訊問鑑定人及應受監護宣告
    之人，始得為監護之宣告。但有事實足認無訊問之必要者，
    不在此限。鑑定應有精神科專科醫師或具精神科經驗之醫師
    參與並出具書面報告，家事事件法第167 條第1 項、第2 項
    分別定有明文。本院在鑑定人即聯新國際醫院醫師陳修弘面
    前訊問相對人略以：「（法官：點呼相對人並問其姓名年籍
    、指認在場親友等事項。）（法官點呼相對人時，相對人看
    著螢幕沒有回答法官問題，但她手指現場某處並說可以吃）
    。（法官：聲請人李正剛在哪裡，比給我看？）相對人：很
    吵（用手手掌摸自己的臉部之後說很吵）。（從座位站起來
    想離開，聲請人叫她不要走坐好）。（法官：你今年幾歲？
    ）相對人：（用手指挖鼻子沒有回答）。（法官：你們平常
    問她問題她都這樣嗎？）聲請人：看她心情。（法官：早上
    有吃飯嗎？）相對人：（看著聲請人、點頭）。（法官：早
    上吃什麼？）相對人：（搖頭）。（法官：（提示紙鈔100
    元）這是多少錢？）相對人：（未答）。」等，有本院111
    年8月12日訊問筆錄附卷可稽。嗣經陳修弘醫師綜合相對人
    之家庭狀況及自我照顧功能、犯罪史、神經系統疾病史、精
    神疾病治療史、身體狀況及身體疾病史、酗酒及毒品使用史
    、身體狀況（含檢查結果）等項，認據病歷記載、家屬陳述
    、鑑定當日訪談及心理衡鑑之綜合判斷，個案認知表現明顯
    不足，難切題回應他人的提問，多答非所問，生活適應需要
    大量的協助，推估其整體認知表現落在中度至重度智能不足
    範圍，較難理解/判斷日常生活經驗以外的事務，致不能為
    意思表示或受意思表示，或不能辨識其意思表示之效果等語
    。有聯新國際醫院111年8月22日函附之精神鑑定報告書在卷
    可稽。是相對人已達不能為意思表示、受意思表示或不能辨
    識其意思表示效果之程度，爰依法宣告相對人為受監護宣告
    之人。本院審酌聲請人為相對人之子，為相對人至近親屬，
    表明願意擔任相對人之監護人，且相對人之兄葉雲豪、之弟
    葉雲昌及葉文山亦均表示同意，有同意書在卷可稽，因認由
    聲請人擔任相對人之監護人，應無不當，爰依前揭規定，選
    定聲請人為相對人之監護人。聲請人既經本院選定為相對人
    之監護人，自應依民法第1112條之規定，負責護養療治相對
    人身體及妥善為財產管理職務。
四、關於指定會同開具財產清冊之人部分，聲請人聲請指定葉雲
    昌為會同開具財產清冊之人，本院審酌葉雲昌為相對人之弟
    ，表明願意擔任會同開具財產清冊之人，且相對人之兄葉雲
    豪、弟葉文山亦表示同意，有同意書在卷可佐，因認由葉雲
    昌擔任會同開具財產清冊之人，亦無不當，爰依前揭規定，
    指定葉雲昌為會同開具財產清冊之人。又依民法第1113條準
    用同法第1099條及第1099條之1 規定，於監護開始時，監護
    人即聲請人，應會同葉雲昌於2個月內開具財產清冊並陳報
    法院，監護人於財產清冊開具完成並陳報法院前，對於相對
    人之財產，僅得為管理上必要行為。
五、依家事事件法第164條第2項，裁定如主文。
中　　華　　民　　國　　111 　年　　8 　　月　　29　　日
                  家事法庭    法  官　張淑芬
上列正本證明與原本無異。
如對本裁定抗告須於裁定送達後10日內向本院提出抗告狀，並繳
納抗告裁判費新台幣1,000 元。
中　　華　　民　　國　　111 　年　　8 　　月　　29　　日
                              書記官　施盈宇